【裁判字號】    95,交訴,126
【裁判日期】    951027
【裁判案由】    公共危險等
【裁判全文】
臺灣高雄地方法院刑事判決            95年度交訴字第126號
公  訴  人  臺灣高雄地方法院檢察署檢察官
被      告  丙○○
上列被告因公共危險等案件，經檢察官提起公訴（95年度調偵字
第350 號），被告於審理程序中就被訴事實為有罪之陳述，經審
判長告知簡式審判程序之旨，並聽取公訴人及被告意見後，本院
認為適宜進行簡式審判程序，判決如下：
    主  文
丙○○因過失傷害人，處拘役貳拾日，如易科罰金，以銀元參佰
元即新臺幣玖佰元折算壹日。又駕駛動力交通工具肇事，致人受
傷而逃逸，處有期徒刑陸月，如易科罰金，以銀元參佰元即新臺
幣玖佰元折算壹日。
    事  實
一、丙○○未考領有機車駕駛執照，其係以騎乘機車載送便當為
    業，為從事附屬駕駛業務之人，於民國94年8 月16日11時27
    分許，無照騎乘車牌號碼XNA-470 號重型機車承載便當，欲
    發送之時，沿高雄市○○區○○路由西往東方向行駛，行經
    德民路與右昌街之交叉路口，欲右轉彎進入右昌街時，原應
    注意車輛行駛時，駕駛人應注意車前狀況，隨時採取必要之
    安全措施及汽車行駛至交岔路口，轉彎車應讓直行車先行，
    而依當時情形為天候晴、日間自然光線、道路無障礙物、視
    距良好等情，且依其智識能力，復無其他不能注意之情事，
    竟疏於注意車前狀況，即貿然右轉彎，適有乙○○騎乘車牌
    號碼TGD-678 號重型機車，亦沿德民路由西往東行駛而至，
    丙○○見狀閃避不及，其所騎乘之機車右後車身因而不慎擦
    撞乙○○所騎乘之機車左側手把，致乙○○人車倒地，受有
    左踝、雙足、雙大腿、左肩、左手及下背多處挫傷及雙足、
    左肩擦傷等傷害。詎丙○○於肇事後，見乙○○已經受傷倒
    地未起，竟僅稱「妳有無怎樣（台語）？」，未待乙○○回
    答，亦未留下自己之姓名或相關聯絡資料，且未實施必要之
    救護，反旋即駕車逃逸，嗣因乙○○記下丙○○之車牌號碼
    後向警方陳報，始循線查獲。
二、案經乙○○訴請臺灣高雄地方法院檢察署檢察官偵查起訴。
    理  由
一、本件被告丙○○涉犯刑法第284條第2項業務過失傷害罪及第
    185 條之4 駕駛動力交通工具肇事逃逸罪，其法定刑為死刑
    、無期徒刑、最輕本刑為3 年以上有期徒刑以外之罪，被告
    於本院審理程序進行中就被訴事實為有罪之陳述，由本院告
    知簡式審判程序之要旨並聽取其與公訴人之意見，經被告同
    意適用簡式審判程序後，本院亦認無不得或不宜改依簡式審
    判程序進行之處，爰依刑事訴訟法第273條之1第1 項規定，
    本院合議庭裁定由受命法官獨任進行簡式審判程序，合先敘
    明。
二、訊據被告就上開犯罪事實於本院調查、審理時均坦承不諱，
    核與證人即告訴人乙○○於警詢及偵訊中具結證述情節相符
    ，復有國軍左營醫院附設民眾診療服務處編號008586號診斷
    證明書（甲種）、照片、高雄市○○○○○道路交通事故當
    事人登記聯單、道路交通事故現場圖、道路交通事故調查報
    告表、交通事故談話紀錄表等資料在卷可資佐證。按汽車行
    駛至交岔路口，其行進、轉彎，應依下列規定：... 七、轉
    彎車應讓直行車先行。...；汽車行駛時，駕駛人應注意車
    前狀況，並隨時採取必要之安全措施，道路交通安全規則第
    94 條 第3 項、第102 條第1 項第7 款分別定有明文。上開
    規定乃屬一般駕車之基本禮讓安全規定，且被告雖未考領適
    當之駕駛執照，然其為成年有智識之人，自不得推諉不知；
    又案發當時天候晴朗、日間有自然光線、道路無障礙物、視
    距良好，有上開道路交通事故調查報告表在卷可稽，且依其
    智識能力復無其他不能注意之情事，被告竟疏未注意轉彎前
    應減速慢行，且應注意讓直行車先行，又疏未注意車前狀況
    ，竟因而撞擊告訴人乙○○所騎乘之機車，致乙○○人車倒
    地受有上開傷害，其駕駛行為顯有過失，且與告訴人乙○○
    之受傷結果具有相當之因果關係。故被告之自白乃與事實相
    符，其犯行堪予認定，應依法論科。
    本件事證明確，被告犯行堪以認定。
三、嗣於被告丙○○行為後，刑法施行法已於95年6 月14日增訂
    該法第1條之1規定，並自95年7月1日施行，其將刑法分則所
    定罰金之貨幣單位均改為新台幣，並分別提高為3 倍或30倍
    ；另刑法第33條第5款關於罰金刑之規定、同法第41條第1項
    關於易科罰金折算標準之規定，均已於94年2月2日修正公布
    ，並同自95年7月1日施行。按同於95年7月1日修正施行之刑
    法第2 條規定，乃係關於新舊法比較適用之準據法，其本身
    無關行為可罰性要件之變更，故於95年7月1日前揭法律修正
    施行後，如有涉及比較新舊法之問題，即應逕依修正後刑法
    第2條第1項規定，為「從舊從輕」之比較（參見最高法院95
    年度第8次刑事庭會議決議意旨）。茲分述如下：
(一)刑法分則編各罪所定罰金之貨幣單位原為銀元，且依修正前
    刑法第33條第5款規定，罰金刑為1銀元以上，而有關罰金倍
    數之調整及銀元與新台幣之折算標準，則定有「罰金罰鍰提
    高標準條例」及「現行法規所定貨幣單位折算新台幣條例」
    ，除罰金以1銀元折算3元新台幣外，並將72年6 月26日以前
    修正之刑法部分條文罰金數額提高2 至10倍，其後修正者則
    不再提高倍數；嗣修正後刑法第33條第5 款則將罰金刑提高
    為新台幣1千元以上，並以百元計算之，且因刑法第33條第5
    款所定罰金貨幣單位既已改為新台幣，刑法分則編各罪所定
    罰金之貨幣單位亦應配合修正為新台幣，且考量刑法修正施
    行後，不再適用「現行法規所定貨幣單位折算新台幣條例」
    ，為使刑法分則編各罪所定罰金之最高數額與刑法修正前趨
    於一致，爰增訂刑法施行法第1條之1規定，將刑法分則編各
    罪所定罰金之貨幣單位均改為新台幣，並將72年6 月26日以
    前修正之刑法部分條文罰金數額提高為30倍，其後修正者則
    提高為3 倍。是以刑法分則編各罪所定罰金刑之最高數額，
    於上開規定修正後仍屬一致，並無不同；但其罰金刑之最低
    數額，修正前1 銀元以上之規定，經配合修正前罰金罰鍰提
    高標準條例第2 條【現已刪除】規定，就其原定數額提高為
    10倍，再經折算，即為新台幣30元，因修正後已提高為新台
    幣1千元以上，自以修正前之規定較為有利。
(二)修正後刑法第41條第1 項前段關於得易科罰金之折算標準，
    由「得以1元以上3元以下折算1 日」（按：此規定配合修正
    前罰金罰鍰提高標準條例第2 條【現已刪除】規定，就其原
    定數額提高為100倍折算1日，則最高應以銀元300元折算1日
    ，經折算為新台幣後，應以新台幣900元折算1日），提高為
    「以新台幣1千元、2千元或3千元折算1日」，並刪除「因身
    體、教育、職業、家庭之關係或其他正當事由，執行顯有困
    難」之條件。是以修正前關於易科罰金之折算標準金額較低
    ，自係較為有利。
(三)準此而論，前揭刑法施行法第1 條之1 之增訂及刑法第33條
    第5 款之修正，乃係刑法分則編各罪所定罰金刑之刑罰法律
    效果之變更，前揭刑法第41條第1 項易科罰金折算標準之修
    正，均屬科刑規範事項之變更，自應依刑法第2 條第1 項規
    定，綜合罪刑全部結果，整體為新舊法之「從舊從輕」比較
    ，參見最高法院24年上字第4634號判例意旨、27年上字第26
    1 號判例意旨。依本院所諭知之被告罪名及其宣告刑（詳如
    後述），如適用修正前有關罰金刑、易科罰金折算標準等規
    定，對被告均較屬有利。故經綜合比較新舊法結果，倘適用
    新法對被告並非有利，自應整體依刑法第2條第1項前段規定
    ，適用行為時之修正前刑法第33條第5款、第41條第1項前段
    、修正前罰金罰鍰提高標準條例第2條等規定，合先敘明。
四、查被告係以駕駛重型機車載運收送便當為附隨業務之人，且
    係在其駕駛前揭重型機車執行運送便當業務之際，因前揭過
    失，致告訴人受有前揭傷害，核其所為，係犯修正前刑法第
    284 條第2 項業務過失傷害罪及第185 條之4 之肇事逃逸罪
    。而刑法第185 條之4 之肇事逃逸罪，係以處罰肇事後逃逸
    之駕駛人為目的，其逃逸既係在肇事行為發生後，顯屬為規
    避責任之另行起意行為，與肇事之原因行為，自應併合處罰
    （最高法院89年度台上字第2157號裁判要旨參照），故被告
    所犯上開2 罪間，犯意各別，罪名互殊，應予分論併罰。又
    被告並無駕駛執照，業據被告自承在卷，其無駕駛執照駕車
    因而致乙○○受傷，就其業務過失傷害罪部分，應依道路交
    通管理處罰條例第86條第1 項規定加重其刑。爰審酌被告騎
    乘重型機車，本應謹慎注意遵守交通規則，以維其他參與道
    路交通者之安全，竟無駕駛執照仍騎乘重型機車於道路上，
    復未注意車前狀況，並隨時採取必要安全措施，及轉彎車應
    讓直行車先行，即貿然前行，致與告訴人發生車禍，使告訴
    人受有前揭傷害，肇事後因恐負刑責而逃逸，罔顧被害人之
    生命安全，本不應寬貸，惟其犯後坦承犯行，態度良好，雖
    尚未與被害人達成和解，但願循民事訴訟途徑賠償告訴人所
    受損害，並念及被告素行尚佳，有臺灣高等法院被告前案紀
    錄表在卷可參，且告訴人傷勢情況非重，復念及被告患有中
    度聽障，生活狀況較為困頓，亦有中華民國身心障礙手冊影
    本在卷可證，其犯罪動機、目的等一切情狀，分別量處如主
    文所示之刑，並均諭知易科罰金之折算標準。
五、據上論斷，應依刑事訴訟法第273 條之1 第1 項、第299 條
    第1 項前段，道路交通管理處罰條例第86條第1 項，刑法第
    2 條第1 項前段、修正前刑法第284 條第2 項、修正前刑法
    第185 條之4 、第50條，修正前刑法第41條第1 項前段，修
    正前罰金罰鍰提高標準條例第2 條，現行法規所定貨幣單位
    折算新臺幣條例第2 條，判決如主文。
六、本案經檢察官甲○○到庭執行職務。
中    華    民    國    95    年    10    月    27    日
                交通法庭  法  官   吳金芳
以上正本證明與原本無異。
如不服本判決，應於判決送達後10日內，向本院提出上訴狀。
中    華    民    國    95    年    10    月    31    日
                          書記官    劉音利
附錄本判決論罪科刑法條:
中華民國刑法第185條之4
（肇事遺棄罪）
駕駛動力交通工具肇事，致人死傷而逃逸者，處 6 月以上 5 年
以下有期徒刑。
中華民國刑法第284條第2項
（過失傷害罪）
從事業務之人，因業務上之過失傷害人者，處 1 年以下有期徒刑
、拘役或1 千元以下罰金，致重傷者，處 3 年以下有期徒刑、
拘役或2 千元以下罰金。


司法院資訊處製作；財團法人民間司法改革基金會備份。
